臺灣新竹地方法院民事判決  
110年度訴字第205號
原      告  匯豐汽車股份有限公司

法定代理人  陳昭文  
訴訟代理人  陳子銓  
被      告  劉思佳  
            林志柏  
上列當事人間請求清償借款等事件，本院於民國110年4月16日辯
論終結，判決如下：
    主      文
被告劉思佳應給付原告新臺幣陸拾捌萬貳仟捌佰陸拾肆元，及自
民國一一○年一月三日起至清償日止，按年息百分之九點零八五
八計算之利息。如對被告劉思佳財產為強制執行無效果時，由被
告林志柏給付之。
訴訟費用由被告負擔。
    事實及理由
壹、程序方面：
一、按訴狀送達後，原告不得將原訴變更或追加他訴，但請求之
    基礎事實同一、擴張或減縮應受判決事項之聲明者，不在此
    限，民事訴訟法第255條第1項第2、3款定有明文。經查，本
    件原告起訴時，其訴之聲明原以：㈠被告應連帶給付原告新
    臺幣（下同）682,864元，及自民國110年1月3日起至清償日
    止，按年息百分之9.09計算之利息；㈡訴訟費用由被告連帶
    負擔（見本院卷第9頁）。嗣於本院110年4月16日言詞辯論
    期日，當庭更正其聲明第1項為：㈠被告劉思佳應給付原告68
    2,864元，及自110年1月3日起至清償日止，按年息百分之9.
    0858計算之利息。如對被告劉思佳之財產強制執行無效果時
    ，由被告林志柏給付之（見本院卷第37頁）。經核原告所請
    求之基礎事實同一，與原訴間具有共同性，而就原請求之訴
    訟及證據資料，於審理繼續進行在相當程度範圍內具有一體
    性。另原告變更請求利息部分，經核僅為單純減縮應受判決
    事項之聲明，揆之上開規定，原告上開所為訴之變更，均無
    不合，應予准許。
二、本件被告林志柏經合法通知，未於言詞辯論期日到場，核無
    民事訴訟法第386 條各款所列情形，爰依原告聲請，由其一
    造辯論而為判決。
貳、實體方面：
一、原告主張：
　㈠被告劉思佳於108年12月31日與原告簽立貸款暨動產抵押契約
    書，約定以車牌號碼000-0000號自用小客車辦理汽車貸款，
    貸款金額836,160元，還款期間自109年2月2日起至114年1月
    2日止，分期60期清償，以每月為1期，每期應清償金額13,9
    36元，並按年息百分之9.0858計算利息，復由被告林志柏擔
    任被告劉思佳之保證人。詎被告劉思佳自110年1月2日起即
    未依約清償上開債務，依上開契約書所載之借款金額，扣除
    被告劉思佳已還款之153,296元（按被告每月支付13,936元
    ，迄至109年12月2日止，共已給付11期），尚欠金額682,86
    4元未為清償。依上開契約書約定條款第15條第2項第1款規
    定，被告劉思佳之債務即喪失期限利益，債務視為全部到期
    ，為此，爰依消費借貸及保證之法律關係提起本件訴訟。
　㈡本件原告起訴前，曾以電話與被告劉思佳進行聯絡，被告劉
    思佳當時係承認有此筆貸款，並未向原告提起遭冒簽等行為
    ，亦向原告承諾會依約繳款。
　㈢並聲明：如主文第1項所示。
二、被告則以：
　㈠被告劉思佳之部分：
　  本件被告劉思佳對原告主張被告劉思佳為辦理本件汽車貸款
    之借款人，且未按時繳款，並對原告請求給付之金額及利息
    等情，均不爭執。惟稱本件係被告林志柏未經被告劉思佳之
    同意，即擅自以被告劉思佳之名義辦理貸款，辦理貸款之自
    用小客車亦非被告劉思佳所使用，貸款契約書上劉思佳之簽
    名亦非被告劉思佳本人所簽。被告林志柏辦理本件貸款時，
    被告2人正辦理協議離婚，當時被告林志柏稱其以被告劉思
    佳名義辦理貸款之金額為20餘萬元，被告劉思佳不清楚為何
    貸款契約書所載金額為80餘萬元，故原告與被告劉思佳聯絡
    時，被告劉思佳有答應處理貸款一事。直至被告劉思佳收受
    法院通知時，始知被告林志柏貸款80餘萬元等語，並聲明：
    請求駁回原告之訴。
　㈡被告劉志柏經合法通知，未於言詞辯論期日到場，亦未提出
    書狀作何聲明或陳述。
三、本院之判斷：
　㈠原告主張之前揭事實，業據其提出與所述相符之動產抵押契
    約書、動產擔保交易（動產抵押）移轉契約書、動產擔保交
    易動產抵押設定債權人變更登記申請書、帳務明細、汽車貸
    款契約書等件為證（見本院卷第12至20、42頁），而被告劉
    思佳對原告所主張其為辦理本件汽車貸款之借款人，且未按
    時繳款，並對原告請求給付之金額及利息等情，均不爭執。
    至被告林志柏經合法通知，未於言詞辯論期日到場爭執，亦
    未提出任何有利於己之聲明、陳述或證據，以供本院審酌，
    本院依調查證據之結果及斟酌全辯論意旨，堪認原告之主張
    為真。
　㈡按稱消費借貸者，謂當事人一方移轉金錢或其他代替物之所
    有權於他方，而約定他方以種類、品質、數量相同之物返還
    之契約，民法第474條第1項定有明文。又稱保證者，謂當事
    人約定一方於他方債務人不履行債務時，由其代負履行責任
    之契約，民法第739條亦有規定。另依民法第272條規定，連
    帶債務之成立，需當事人有明示或法律有規定者為限。普通
    保證，保證人於債權人未就主債務人之財產強制執行而無效
    果前，對於債權人得拒絕清償，即學說上所謂檢索抗辯權，
    其性質為一種延期之抗辯，74年4月25日（74）廳民一字第3
    02號函可資參考。經查，本件被告劉思佳與原告簽訂本件汽
    車貸款契約，貸款金額836,160元，迄今尚餘682,864元未為
    清償等事實，已如前述，而被告林志柏為本件汽車貸款之保
    證人，自應負保證責任，不待自明，又因被告林志柏係居於
    普通保證之地位，此觀之汽車貸款契約書中保證人法律責任
    宣告書欄位中記載：「債務人（借款人）不履行債務時，經
    本行就主債務人之財產強制執行而無效果後，由保證人代負
    履行責任」等語自明，則基於普通保證債務具有補充之特性
    ，被告林志柏所應負責者，僅限於原告對借款人即被告劉思
    佳之財產為強制執行無效果時，始需負清償之責。
　㈢至被告劉思佳辯稱本件汽車貸款契約書上之簽名係遭被告林
    志柏冒簽等語。惟按當事人主張有利於己之事實者，就其事
    實有舉證之責任，民事訴訟法第277條前段定有明文。又主
    張法律關係存在之當事人，僅須就該法律關係發生所須具備
    之特別要件，負舉證之責任，至於他造主張有利於己之事實
    ，應由他造舉證證明（最高法院48年台上字第887號判例意
    旨參照）。次按印章由本人或有權使用之人蓋用為常態，由
    無權使用之人蓋用為變態，主張該變態事實之當事人，應負
    舉證責任；契約書內當事人之印章如係真正，而該當事人否
    認係其本人所蓋或其有授權他人代蓋時，應由其負舉證責任
    （最高法院90年度台上字第2308號判決、88年度台上字第20
    87號判決、86年度台上字第717 號判決及37年上字第8816號
    判例意旨參照）。準此，被告劉思佳抗辯本件汽車貸款契約
    係遭被告林志柏冒名簽訂等情，此非屬社會通常交易之常態
    情形，揆之上開規定，自應由被告劉思佳就其遭被告林志柏
    冒名等事實，負舉證責任。經查：
　⒈被告劉思佳就本件汽車貸款契約書立契約書人欄所蓋用之「
    劉思佳」印文之真正不為爭執，而被告劉思佳就其未授權被
    告林志柏辦理本件汽車貸款等有利於己之事實，並未提出任
    何證據以實其說，復參以被告劉思佳於本院言詞辯論期日陳
    述：「當時林志柏跟我說要用我的名義辦理貸款的金額是要
    貸款20幾萬元，我不知道後來貸款金額為80幾萬元」等語互
    核以觀（見本院卷第37頁），被告劉思佳顯然知悉被告林志
    柏以其名義辦理本件貸款，被告劉思佳空言否認未授權被告
    林志柏辦理本件貸款，難認有據，不足憑採。
　⒉從而，本件汽車貸款契約書立契約書人欄既係被告劉思佳之
    印章印文蓋印立約，可推認乃被告劉思佳授權為之，被告劉
    思佳自應負本件借貸債務之清償責任。被告劉思佳前開辯解
    ，未有證明，洵非可採。 
四、綜上所述，原告依消費借貸及保證之法律關係，請求被告劉
    思佳給付如主文第1項所示之金額及利息。另原告如對被告
    劉思佳之財產強制執行無效果時，則由被告林志柏負責清償
    ，均於法有據，應予准許。
五、據上論結，本件原告之訴為有理由，依民事訴訟法第385條
    第1項前段、第78條、第85條第1項本文，判決如主文。
中　　華　　民　　國　　110 　年　　4 　　月　　30　　日
                  民事第一庭    法　官  蔡欣怡　
以上正本係照原本作成。　　　　　　　　　
如對本判決上訴，須於判決送達後20日內向本院提出上訴狀。
如委任律師提起上訴者，應一併繳納上訴審裁判費。
中　　華　　民　　國　　110 　年　　4 　　月　　30　　日
                                書記官  謝國聖